【裁判字號】    95,交訴,187
【裁判日期】    951030
【裁判案由】    公共危險等
【裁判全文】
臺灣高雄地方法院刑事判決             95年度交訴字第187號
公  訴  人  臺灣高雄地方法院檢察署檢察官
被      告  丁○○
上列被告因公共危險等案件，經檢察官提起公訴（95年度偵字第
9265號），本院判決如下：
    主  文
丁○○因過失傷害人，處有期徒刑月，如易科罰金，以銀元
佰元即新台幣玖佰元折算壹日。又駕駛動力交通工具肇事，致人
受傷而逃逸，處有期徒刑陸月，如易科罰金，以銀元佰元即新
台幣玖佰元折算壹日。應執行有期徒刑捌月。如易科罰金，以銀
元佰元即新台幣玖佰元折算壹日。
    事  實
一、丁○○於民國（下同）94年12月26日23時40分許，騎乘車牌
    號碼ZNC ─156 號輕型機車，沿高雄縣鳳山市○○路，由東
    向西行駛，行經該路段與五甲路路口之際，本應注意汽車行
    駛時，應遵守燈光號誌之指示，且駕駛人應注意車前狀況，
    並隨時採取必要之安全措施，而依其智識或能力均無不能注
    意之情事，竟疏未注意車前狀況，闖紅燈前行，適有丙○○
    同未注意車前狀況，騎乘車牌號碼KQ8 ─057 號重型機車，
    沿高雄縣鳳山市○○路，由北往南方向行駛至該交岔路口內
    ，丁○○所騎機車車頭擦撞丙○○機車左側車身，致丙○○
    人車倒地，受有左側顳領關節骨折，詎丁○○明知其已騎乘
    機車肇事致人受傷，竟不思留於現場處理，將丙○○送醫救
    治，仍基於肇事逃逸之犯意，騎乘上開機車倒車逃逸，嗣因
    丙○○記下肇事逃逸機車之車牌號碼，報警循線查獲。
二、案經丙○○訴由高雄縣政府警察局鳳山分局報請臺灣高雄地
    方法院檢察署檢察官偵查起訴。
    理  由
壹、證據能力方面：
一、按「被告以外之人於審判外之言詞或書面陳述，除法律有規
    定者外，不得作為證據。」，刑事訴訟法第159 條第1 項固
    定有明文。惟按「被告以外之人於審判外之陳述，雖不符前
    4 條之規定，而經當事人於審判程序同意作為證據，法院審
    酌該言詞陳述或書面陳述作成時之情況，認為適當者，亦得
    為證據。當事人、代理人或辯護人於法院調查證據時，知有
    第159 條第1 項不得為證據之情形，而未於言詞辯論終結前
    聲明異議者，視為有前項之同意。」，刑事訴訟法第159 條
    之5 亦有明定。本件就道路交通事故現場圖、道路交通事故
    調查報告表(一)、(二)、丙○○酒精濃度測試報告、診斷證明書
    、交通隊各類案件紀錄表、車籍作業系統查詢認可資料各1
    紙、和信電訊股份有限公司函、門號0000000000雙向通聯紀
    錄查詢回覆明細、電話紀錄各1 件、指認被告照片2 紙、警
    方現場蒐證相片9 紙、車號ZNC ─156 號機車照片9 紙，雖
    均屬被告以外之人於審判外之言詞或書面陳述，惟檢察官、
    被告於本院調查證據時，均知有上情而未於言詞辯論終結前
    聲明異議，本院審酌上開證人陳述並無不當取供、書證之作
    成、取得亦無偽造、變造等不正當之情形，認以之作為本案
    證據，並無不適當之情事，則依刑事訴訟法第159 條之5 第
    2 項之規定，自得作為證據。
二、次按「被告以外之人於偵查中向檢察官所為之陳述，除顯有
    不可信之情況者外，得為證據」，同法第159 條之1 第2項
    亦有明定。本件就丙○○於檢察官偵訊之具結證述，被告並
    無釋明有何「顯有不可信之情況」，且復經本院傳喚丙○○
    到庭具結證述，被告之對質、詰問權亦獲得保障，則丙○○
    於檢察官偵訊之證述，自具有證據能力。
貳、實體方面：
一、訊據被告就上開事實矢口否認，辯稱：並未撞到被害人丙○
    ○，伊所有車號ZNC ─156 號機車（下稱系稱機車）已經4
    、5 年沒有騎了，94年12月26日伊人在台北，當時門號0000
    000000手機是伊在使用，丙○○警詢時向警員說撞到她的人
    不是伊等語。經查：上開事實，業據告訴人丙○○檢察官偵
    訊、本院審理中具結證述屬實，且有被告所不爭執其證據能
    力、如上開證據能力欄所列之各項證據在卷足憑，並有證人
    即交通隊警員甲○○於本院具結之證述可資佐參。
二、被告雖以上開情詞置辯，惟查：(1)被害人丙○○於檢察官偵
    訊時具結證述：事故時有看到該騎車女生的長相，當時騎車
    的女子就是在庭之被告，因當時被告還有跟伊說話，所以記
    憶鮮明，被告有說她也有受傷等語；再於本院審理中具結證
    稱：有看清楚對方，還有與她對話，當時有路燈，伊是被她
    撞傷的，伊臉頰有受傷；是女生騎的，後載有一個男生，男
    生看起來約4 、50歲；當時伊騎乘（路口）燈號為綠燈、被
    告騎乘（路口）燈號為紅燈等語明確，印證相符（參警卷第
    6 頁、偵卷第9 頁、本院卷第27、28頁）。再丙○○於本院
    審理中證述「當時我是被撞倒在地上，被告是坐在機車上，
    被告操外省口音，國語很標準，而且態度很惡劣」、「我有
    告訴被告說難道你們就這要走了，被告就把機車發動就騎走
    了」等語（本院卷第27、28頁），顯見當時丙○○有與被告
    面對面講話，且其所述被告說話腔調一節，核與被告審理時
    自承是外省籍等語相符，並經本院法庭上聽聞被告語言腔調
    屬實。另丙○○當時被擦撞倒地，由地上仰望坐於機車上之
    肇事者，當能叫清楚目睹面相，不致誤認才是。(2)再被害人
    丙○○警詢筆錄從無記載其陳述不是被告撞到伊等語，且於
    偵訊、審理中亦堅定為此證述，並證稱：一般人的年齡，外
    貌與實際年齡會有差距，伊是說有一個約4 、50歲的人，但
    從來沒有說不是被告撞到伊的等語（參偵卷第22頁、本院卷
    第31頁），核與被告所聲請詰問之證人甲○○於本院具結證
    稱：「我們是將被害人與被告約隔7 、8 步距離，當下被害
    人很確認的說被告為肇事者」、「當時我請被害人指認被告
    是否就是肇事者，按照她的口音、特徵、外觀去判斷，被害
    人指認被告就是肇事者」等語（參本院卷第32、33頁），印
    證相符，且衡諸一般人因其髮型、化妝、穿著等因素，外觀
    上不易判斷實際年齡，丙○○所述亦屬合理，是丙○○對於
    被告闖紅燈擦撞伊受傷、肇事者為被告、被告肇事後逃逸之
    指認，堪予採信。(3)又參酌該部車號ZNC ─156 號機車，被
    告坦承為其所有，是母親買給伊的，最近幾年沒有失竊過等
    語（參偵卷第8 頁、本院卷第15頁），而被害人丙○○於審
    理中亦證稱：伊沒說被告的車子是白色JOG ，被告機車是天
    空籃、淡藍色，有時會誤認為白色等語（參本院卷第31 頁
    ），而被告系爭機車為淺藍色，有機車照片9 紙、車籍作業
    系統查詢認可資料1 紙在卷比對無誤，且肇事當時半夜，路
    旁雖有路燈，惟天色較昏暗，淺藍色與白色較為接近，是縱
    告訴人於警詢陳述肇事者騎乘白色機車等語，亦不足推論被
    害人指認被告為肇事者有誤。(4)復以被告於檢察官偵查中辯
    稱當時「人在台北」，而於本院準備程序辯稱「94年12月26
    日23時40分許，我在高雄火車站附近」等語，前後已有矛盾
    ；而被告亦不爭執其事故當時正持用門號000000000 手機（
    本院卷第16、37頁），且在事故前之94年12月26日23時12分
    47秒，被告仍在高雄市前鎮區，且以其上開門號手機受話之
    基地台位置，正位於「高雄市前鎮區○○○路4 號9 樓樓頂
    」，有和信電訊公司函附雙向通聯查詢明細表附卷佐參（偵
    卷第18、25、26頁），顯見被告肇事之前，尚在高雄市前鎮
    區與人通話，事證明確，是被告所辯，應非實在。
三、按駕駛人駕駛汽車，應遵守道路交通標誌、標線、號誌之指
    示；再汽車行駛時，駕駛人應注意車前狀況，並隨時採取必
    要之安全措施，道路交通安全規則第90條前段、第94條第3
    項定有明文。經查肇事路段當時燈號正常運作、夜間、天候
    情、路面柏油、無缺陷、無障礙物等情況，被告於上揭時地
    駕車本應注意上揭規定，且依當時情形，又無不能注意之情
    形，而當時被告所騎乘方向國泰路口之燈號為紅燈（業經丙
    ○○證述如上），乃竟疏於注意警戒車前狀況，採取適當之
    安全措施，闖紅燈進入上開交岔路口內而擦撞告訴人機車肇
    事，致告訴人受傷，被告有較大過失，已經明顯。再告訴人
    係因被告之騎車擦撞而受傷，與被告之過失騎車行為間，並
    有相當因果關係。又被告明知告訴人丙○○已經其擦撞倒地
    臉頰受傷，且已報警，要求被告停留現場處理，仍於雙方對
    話後，逕行騎車逃離現場，堪認有肇事逃逸之事實。復以本
    件告訴人丙○○雖就事故之發生亦稍有過失，惟被告仍不得
    解免其過失責任。綜上所述，被告有騎乘機車過失擦撞丙○
    ○受傷、肇事逃逸之行為，事證明確，犯行堪以認定，應依
    法論科。
四、查被告行為後，如附表所示之相關法律均業經變更，並俱於
    民國95年7 月1 日施行，玆經整體比較結果，裁判時法並未
    較為有利於被告，從而，依刑法第2 條第1 項前段規定，自
    應適用各該行為時法即修正前之規定。本件被告駕車肇事，
    致告訴人受傷後，復行騎車逃逸，核被告所為，係犯刑法第
    284 條第1 項前段之過失傷害罪、同法第185 之4 之肇事逃
    逸罪。被告所犯上開2 罪間，犯意各別，行為互殊，犯罪構
    成要件不同，應予分論併罰。爰審酌被告否認犯行，飾詞狡
    辯，態度不佳，過失程度較高，且肇事後逃逸，惡性較重，
    而迄未與告訴人達成和解，惟念及告訴人受傷情形尚非嚴重
    ，且稍有過失等一切情狀，分別量處如主文所示之刑，並依
    法定其應執行刑，及諭知易科罰金之折算標準，以資懲儆。
五、據上論斷，應依刑事訴訟法第299 條第1 項前段，刑法284
    條第1 項前段、第185 之4 、修正前（下同）刑法第41條第
    1 項前段、第2 項、第51條第5 款，修正前罰金罰鍰提高標
    準條例第1 條前段、第2 條，現行法規所定貨幣單位折算新
    台幣條例第2 條，判決如主文。
本案經檢察官乙○○到庭執行職務。
中    華    民    國    95    年    10    月    30    日
                    交通法庭    審判長法  官  邱永貴
                                      法  官  何佩陵
                                      法  官  李昆南
以上正本，係照原本作成，證明與原本無異。
如不服本判決，應於送達後10日內，向本院提出上訴狀。
中    華    民    國    95    年    10    月    30    日
                                書記官  黃美玲
附錄本判決論罪之法條：
刑法第284條第1項（過失傷害罪）
因過失傷害人者，處6月以下有期徒刑、拘役或5百元以下罰金，
致重傷者，處1年以下有期徒刑、拘役或5百元以下罰金。
刑法第185條之4（肇事遺棄罪）
駕駛動力交通工具肇事，致人死傷而逃逸者，處6月以上5年以下
有期徒刑。
┌───────────────────────────────────────────────┐
│附表：                                                                                        │
├──────┬─────────────┬─────────────┬───────┬────┤
│相關變更條文│行為時法（下稱舊法）      │裁判時法（下稱新法）      │比  較  理  由│備    註│
├──────┼─────────────┼─────────────┼───────┼────┤
│【罰金刑貨幣│依法律應處罰金、罰鍰者，就│中華民國94年1 月7 日法修正│刑法之貨幣單位│按現行法│
│單位之變更】│其原定數額得提高為2 倍至10│施行後，刑法分則編所定罰金│由「元（指銀元│規所定貨│
│罰金罰鍰提高│倍（刑法乃係定明10倍）。第│之貨幣單位為新臺幣。94年1 │）」變更為「新│幣單位折│
│標準條例第1 │1 條所定得提高倍數之規定，│月7 日刑法修正時，刑法分則│臺幣」，且刑法│算新臺幣│
│條前段、第5 │於本條例修正後制定之法律，│編未修正之條文定有罰金者，│分則之罰金數額│條例第2 │
│條→刑法施行│不適用之；本條例修正前公布│自94年1 月7 日刑法修正施行│，亦視該分則先│條之規定│
│法第1 條之1 │之法律，於本條例修正後修正│後，就其所定數額提高為30倍│前曾修正與否，│折算後等│
│第1 項、第2 │其罰金罰鍰數額或法律經全部│。但72年6 月26日至94年1 月│而分別提高3 或│值，是以│
│項          │修正而其罰金罰鍰數額未予變│7 日新增或修正之條文，就其│30倍。        │新法並未│
│            │更者，亦同。              │所定數額提高為3 倍。      │              │較有利。│
│            │                          │                          │              │        │
├──────┼─────────────┼─────────────┼───────┼────┤
│【易科罰金折│犯最重本刑為5 年以下有期徒│犯最重本刑為5 年以下有期徒│易科罰金折算標│舊法有利│
│算標準變更】│刑以下之刑之罪，而受6 個月│刑以下之刑之罪，而受6 個月│準由銀元300 元│        │
│修正前刑法第│以下有期徒刑或拘役之宣告…│以下有期徒刑或拘役之宣告者│即新臺幣900 元│        │
│41條第1 項前│得以（銀元，下同）1 元以上│，得以新臺幣1000元、2000元│，提高為以新臺│        │
│段、修正前罰│3 元以下折算1 日，易科罰金│或3000元折算1 日，易科罰金│幣1000元、2000│        │
│金罰鍰提高標│。依刑法第41條易科罰金…就│。                        │元或3000元折算│        │
│準條例第2 條│其原定數額提高為100 倍折算│                          │1日           │        │
│→修正後刑法│1 日；法律所定罰金數額未依│                          │              │        │
│第41條第1 項│本條例提高倍數，或其處罰法│                          │              │        │
│前段        │條無罰金刑之規定者，亦同。│                          │              │        │
├──────┼─────────────┼─────────────┼───────┼────┤
│【併合處罰之│併合處罰之數罪，均有前項之│前項規定於數罪併罰，其應執│數罪併罰，其應│舊法有利│
│數罪】      │情形，其應執行之刑逾6 個月│行之刑未逾6 個月者，亦適用│執行刑逾6 個月│        │
│修正前刑法第│者，亦同。                │之。                      │者，修正前仍得│        │
│41條第2 項→│                          │                          │易科罰金，惟修│        │
│修正後刑法第│                          │                          │正後即不得易科│        │
│41條第2項   │                          │                          │罰金。        │        │
├──────┼─────────────┼─────────────┼───────┼────┤
│【定應執行刑│數罪併罰，分別宣告其罪之刑│：：                      │比較結果，以修│舊法有利│
│之上限】修正│，依左列各款定其應執行者：│五、宣告多數有期徒刑者，於│正前舊法規定有│        │
│前後刑法第51│五、宣告多數有期徒刑者，  │    各刑中之最長期以上，各│利於受刑人    │        │
│條第5 款    │於各刑中之最長期以上，各刑│    刑合併之刑期以下，定其│              │        │
│            │合併之刑期以下，定其刑期。│    刑期。但不得逾30年。  │              │        │
│            │但不得逾20年。            │                          │              │        │
├──────┼─────────────┴─────────────┴───────┼────┤
│整體比較結果│                                                                      │舊法有利│
└──────┴───────────────────────────────────┴────┘


司法院資訊處製作；財團法人民間司法改革基金會備份。
